【裁判字號】    89,沙簡上,248
【裁判日期】    890609
【裁判案由】    違反能源管理法
【裁判全文】
臺灣臺中地方法院刑事判決                      八十九年度沙簡上字第二四八號
    上  訴  人  臺灣臺中地方法院檢察署檢察官
    上  訴  人
    即  被  告  甲○○
右上訴人因被告違反能源管理法案件，不服本院沙鹿簡易庭八十九年度沙簡字第二九
九號中華民國八十九年六月九日第一審簡易判決（聲請案號：八十九年度偵字第七四
七七號），提起上訴及移送併辦（八十九年度偵字第一二○六三號），本院管轄之合
議庭逕為第一審判決如左：
    主  文
原判決撤銷。
甲○○未經許可而經營中央主管機關指定之能源產品之銷售業務，處有期徒刑柒月，
併科罰金新台幣貳拾萬元，罰金如易服勞役，以罰金總額與六個月之日數比例折算。
扣案之柴油共伍仟陸佰公升、加油槍貳支、抽油馬達壹具、油品計量計壹個及帳單貳
張均沒收。
    事  實
一、甲○○曾於民國八十八年五月間，因違反能源管理法案件，經本院沙鹿簡易庭科
    罰金新台幣六萬元確定，甫於同年七月二十七日執行完畢（未構成累犯）。猶不
    知悔改，明知柴油係經中央主管機關指定之能源產品，非經許可不得經營輸出、
    輸入、生產及銷售業務，竟仍未經許可，自八十九年一月初某日起，在台中縣龍
    井鄉○○段一二五三地號之土地上，經營銷售柴油之業務（俗稱地下油行）。其
    方法為由甲○○先向不詳姓名之男子以每公升新台幣（下同）九元二角之價格購
    入柴油後，再以十元之價格為不特定車輛加油。嗣於同年月五日上午十一時三十
    分許，在上開土地上為客人蔡新民加油時為警當場查獲，並扣得柴油共五千公升
    、加油槍一支、抽油馬達一具及油品計量計一個（以上物品除柴油採取二小礦泉
    水瓶之樣品送驗外，餘均交由甲○○保管）。甲○○仍無悔意，復自同年五月十
    六日起，承續如上同一犯意，在上開土地上，先向綽號「小林」之不詳姓名成年
    男子以每公升十元之價格購入柴油後，再以十點八元之價格替不特定車輛加油，
    繼續經營上開柴油之銷售業務。嗣於同年月十九日上午十時許，在上開土地上為
    客人林潮珊加油時為警當場查獲，並扣得柴油六百公升（除採取部分樣品送驗外
    ，餘均交由甲○○保管）、加油槍一支及帳單兩張。
二、案經台中縣警察局報告台灣台中地方法院檢察署檢察官偵查後，聲請簡易處刑判
    決及移送併辦。
      理  由
一、右揭事實，業據上訴人即被告甲○○供承不諱，核與證人蔡新民及林潮珊證述之
    情節相符。而被告先後所販售之油品，經各送部分樣品請中國石油股份有限公司
    煉製研究所研究組檢驗，結果均認定為柴油，此有中國石油股份有限公司煉製研
    究所研究組出具之編號ＦＵ00000000號及編號ＦＵ00000000號
    檢驗報告二份在卷可稽。復有先後扣案之柴油共五千六百公升、加油槍二支、抽
    油馬達一具、油品計量計一個及帳單兩張等物可資佐證。本件事證明確，被告之
    犯行應堪認定。
二、按柴油係能源管理法第二條第一款所稱之石油及其產品之能源，未經主管機關許
    可，不得銷售。故核被告所為，係犯能源管理法第二十條之一未經許可而經營中
    央主管機關指定之能源產品之銷售業務罪。被告既係以銷售能源產品為業而犯罪
    ，此為單純之一罪，自無何連續犯之可言，公訴人認係連續犯，顯有誤會。而被
    告自八十九年五月十六日以後之犯行，雖未據公訴人起訴，惟此與已起訴部分係
    屬同一業務，為單純之一罪，前已敘明，未起訴部分應為起訴效力所及，本院自
    得一併審究。原審以被告事證明確而予論罪科刑，固非無見，惟查原審對於前開
    檢察官併案部分之具實質上一罪關係之犯罪事實，未及審酌，已有未洽；且原審
    就所諭知併科罰金新台幣二十萬元部分，認罰金如易服勞役，應以新台幣九百元
    即銀元三百元折算一日，則罰金總額折算已逾六個月之日數，亦於法未合。原審
    判決既有如上所指不當之處，上訴人即檢察官執此理由聲明上訴，核無不合，自
    應由本院將原判決撤銷另為適當之判決。爰審酌被告之右手無名指及小指喪失機
    能，謀職不易（有台中縣梧棲鎮頂寮里里長鐘金水出具之證明書一紙在卷足憑）
    ，未及深慮而觸法，其犯罪之動機及目的，多次被查獲，仍不知悔改，惟此次犯
    罪後態度良好，並已自八十九年六月一日起至紀木堂所經營之振坤土木包業擔任
    臨時工（有紀木堂出具之工作證明書一紙附卷可按），頗見悔意等一切情狀，量
    處如主文所示之刑及併科罰金新台幣二十萬元，並就罰金部分諭知易服勞役之折
    算標準。又扣案之柴油五千六百公升為管制之能源銷售產品，應依能源管理法第
    二十條之一後段之規定宣告沒收；另加油槍二支、抽油馬達一具、油品計量計一
    個及帳單兩張，均係被告所有供犯罪所用之物，應依刑法第三十八條第一項第二
    款之規定宣告沒收。
三、末按檢察官聲請以簡易判決處刑之案件，經法院認為有第四百五十一條之一第四
    項但書之情形者，應適用通常程序審判之，刑事訴訟法第四百五十二條定有明文
    。本件經本院於審理後，既發現其他實質上一罪之犯罪事實，足認檢察官之求刑
    非屬適當，而有刑事訴訟法第四百五十一條之一第四項第二款後段之情形，自應
    由本院適用第一審通常程序予以審理判決，附予敘明。
據上論斷，應依刑事訴訟法第四百五十五條之一第三項、第四百五十二條、第四百五
十一條之一第四項但書第二款、第三百六十九條第一項前段、第二項、第二百九十九
條第一項前段，能源管理法第二十條之一，刑法第十一條前段、第四十二條第三項、
第三十八條第一項第二款，罰金罰鍰提高標準條例第二條，判決如主文。
本案經檢察官黃惠玲到庭執行職務。
中       華      民       國    八十九   年    十二    月    二十一     日
                            臺灣臺中地方法院刑事第六庭
                                審判長法  官  蔡  名  曜
                                      法  官  莊  深  淵
                                      法  官  許  秀  芬
右正本證明與原本無異。
不得上訴。
                                      書記官
中       華      民       國    八十九   年    十二    月    二十二     日
附錄本案所犯法條全文參考法條：能源管理法第二十條之一
能源管理法第二十條之一：
能源供應事業違反中央主管機關依第六條第一項所為之規定者，主管機關應通知限期
辦理；逾期不遵行者，處新臺幣一萬五千元以上十五萬元以下罰鍰，並再限期辦理；
逾期仍不遵行者，除加倍處罰外，並得停止其營業或勒令歇業；經主管機關為加倍處
罰，仍不遵行者，對其負責人處一年以下有期徒刑、拘役或科或併科新臺幣三十萬元
以下罰金。


司法院資訊處製作；財團法人民間司法改革基金會備份。
